臺灣臺南地方法院臺南簡易庭民事裁定
110年度南簡字第1700號
原      告  陳冠瑋  
被      告  新加坡商艾星國際有限公司台灣分公司

法定代理人  曾慧雯  
上列當事人間請求確認債權不存在事件，本院裁定如下：
    主    文
本件移送臺灣臺北地方法院。
    理    由
一、按對於私法人或其他得為訴訟當事人之團體之訴訟，由其主
    事務所或主營業所所在地之法院管轄；訴訟之全部或一部，
    法院認為無管轄權者，應依原告聲請或依職權以裁定移送其
    管轄法院，民事訴訟法第2條第2項及第28條第1項分別定有
    明文，是依上開規定，被告並無聲請移送訴訟於管轄法院之
    權，本案被告聲請移轉管轄，僅生促動法院依職權移送訴訟
    之效果，先予敘明。
二、次按因契約涉訟者，如經當事人定有債務履行地，得由該履
    行地之法院管轄，同法第12條固有明文，然所謂債務履行地
    ，專指當事人以契約訂定之清償地而言，民法第314條規定
    之法定清償地，則不與焉；債務履行地之約定雖不以書面或
    明示為必要，即以言詞或默示合意為之，亦非法所不許，惟
    必須當事人間有約定債務履行地之意思表示合致，始有該條
    規定之適用（最高法院98年度台抗字第468號裁定意旨參照
    ）。而管轄權之有無，應依原告主張之事實，按諸法律關於
    管轄之規定而為認定，此為法院應依職權調查之事項，當事
    人對此訴訟成立要件之舉證責任不因而免除，於依原告所主
    張形式上無法認定特別管轄權法院時，僅能依民事訴訟法第
    1條或第2條規定，定其普通管轄法院。
三、原告起訴主張：被告持遲至110年3月3日持於93年3月11日確
    定之執行名義，向本院聲請強制執行原告之財產，經本院民
    事執行處以110年度司執字第18708號清償債務事件（下稱系
    爭執行事件）受理，其間被告並未更換債權憑證，時效並未
    中斷，被告未全部受償之債權，請求權消滅時效業已完成，
    雖系爭執行事件業已終結，惟請求權時效不因核發債權憑證
    可重行起算，爰依民法第144條第1項規定，被告拒絕給付未
    清償之債務等語，有起訴狀及民事陳明狀在卷可稽(見補字
    卷第15、17、41頁)，依上開說明，應以原告主張之事實為
    基礎，判斷本院有無管轄權。
四、經查：被告營業所設在臺北市○○區○○○街00號三樓，此有經
    濟部商業司公司資料查詢表在卷可憑（見本院卷第43頁），
    卷內並無資料顯示兩造合意以本院管轄地為債務履行地，自
    無民事訴訟法第12條之適用，是依民事訴訟第2條第2項之規
    定，應由被告之營業地法院即臺灣臺北地方法院管轄。原告
    向無管轄權之本院起訴，顯係違誤，爰依職權將本件移送於
    該管轄法院。
五、原告雖主張依民事訴訟法第3條規定，債務人住所地法院即
    本院應有管轄權云云。惟按民事訴訟法第3條係規定：「對
    於在中華民國現無住所或住所不明之人，因財產權涉訟者，
    得由被告可扣押之財產或請求標的所在地之法院管轄。被告
    之財產或請求標的如為債權，以債務人住所或該債權擔保之
    標的所在地，視為被告財產或請求標的之所在地。」，此乃
    對於在中華民國現無住所或住所不明之人，在國內尚有可供
    扣押之財產，或原告請求之標的尚在國內，如仍須依民事訴
    訟法第1條第2項定其管轄法院，對原告利益之保護，未免失
    之太苛。故因財產權涉訟，使被告可供扣押之財產或請求標
    的所在地之法院對之有管轄權，俾有利於訴訟之進行，此本
    條項之所由設。而所謂「可扣押之財產」，係指法律上許可
    依強制執行程序實施扣押之財產而言，所謂「請求標的所在
    地」，係指為訴訟標的客體之特定物或權利所在地而言。被
    告之財產或請求標的，如為債權（指被告對第三人有債權）
    ，同條第2項明定以債務人住所或該債權擔保之標的所在地
    ，視為被告財產或請求標的之所在地。此項所謂「債務人住
    所」，指被告對於笫三人享有債權，該第三人之住所而言，
    不包括系爭法律關係中居於債務人地位之原告，原告主張其
    為債務人，得適用民事訴訟法第3條規定，由原告住所地之
    本院管轄，洵屬無據。
六、依民事訴訟法第28條第1項，裁定如主文。
中　　華　　民　　國　　110 　年　　12　　月　　23　　日
 　　　  　　　　 臺灣臺南地方法院臺南簡易庭
　　　　　　　　　            法  官  張桂美
以上正本係照原本作成。
如對本裁定抗告須於裁定送達後10日內向本院提出抗告狀，並繳
納抗告費新臺幣1,000元。　　　　　　　　　
中　　華　　民　　國　　110 　年　　12　　月　　24　　日
                                  書記官  林彥丞